臺灣高等法院刑事裁定                            九十一年度交抗字第四二二號
    抗  告  人
    即受處分人
    即  異議人  甲○○
右抗告人因違反道路交通管理處罰條例案件，不服臺灣板橋地方法院中華民國九十一
年五月六日裁定（九十一年度交聲字第四九八號），提起抗告，本院裁定如左：
    主  文
抗告駁回。
    理  由
一、按汽車行駛高速公路，不得有在路肩上行駛，或利用路肩超越前車或倒車等行為
    ，高速公路交通管制規則第九條第一項第二款訂有明文，又汽車行駛於高速公路
    或設站管制之道路，而不遵管制之規定者，處汽車駕駛人新臺幣三千元以上六千
    元以下罰鍰，並記違規點數一點，道路交通管理處罰條例第三十三條第一項、第
    六十三條第一項第一款等亦規定甚明。次按，行政罰因以行政義務之違反，為其
    可罰性之依據，而於責任要件上無刑事制裁法以處罰故意犯為原則、處罰過失犯
    為例外理論之適用，亦未設類似刑法關於過失犯之處罰，以法律有明文規定者為
    限之法文，惟此非謂行政罰不以有責性為主觀要件，蓋其處罰仍帶有對於違反行
    政義務之不法行為加以非難、制裁之內涵，自以行為人之行為出於故意或過失為
    必要；但應受行政罰之行為，僅須違反禁止規定或作為義務，而不以發生損害或
    危險為其要件者，推定為有過失，於行為人不能舉證證明自己無過失時，即應受
    處罰，此觀諸司法院大法官會議釋字第二七五號解釋文內容即明。
二、原處分機關略以：抗告人即受處分人甲○○，於民國九十一年一月二十日十六時
    五十二分許，駕駛車牌號碼ＤＫ─九六五八號自用小客車行經國道一號高速公路
    南向二點三公里處，有在路肩上行駛之行為，經警攔停當場掣單舉發，是依道路
    交通管理處罰條例第三十三條第一項規定，裁處罰鍰新臺幣五千元，並依同法第
    六十三條第一項第一款規定，記其違規點數一點等語；受處分人對於其駕駛前開
    自用小客車，在高速公路上行駛路肩之事實，雖不爭執，但以當時車多，其不知
    先前基隆往汐止開放行駛路肩之措施已終止，乃隨前車轉往路肩行駛，沿路亦未
    見明告用路人禁行路肩之標誌，伊善意行駛路肩，遽遭舉發裁罰，至為無辜云云
    置辯，求為撤銷原裁罰處分。
三、原審以本件受處分人甲○○於右揭時、地駕駛車輛行駛高速公路路肩之事實，為
    受處分人所不爭，且有當場掣發之內政部警政署國道公路警察局九十一年一月二
    十日公警局交字第Ｚ00000000號舉發違反道路交通管理事件通知單移送
    聯影本存卷可資佐證，應可信實；汽車行駛高速公路，不得有在路肩上行駛之行
    為，既為高速公路交通管制規則第九條第一項第二款所明揭，於該法令公告生效
    後，即生禁制之效力，任何用路人不待禁行路肩標誌之警示或提醒，均不得違反
    之，受處分人既欲利用高速公路駕車通行，自應遵守之，及為遵守高速公路之管
    制措施，而有查詢或蒐集相關法令、資料之客觀注意義務，準此，受處分人因怠
    於查詢而不知相關規定或措施變更，致有違規行駛路肩之行為，仍屬有過失無疑
    ，此外受處分人僅空言置辯，無何其他無過失之舉證以供調查，亦無從排除過失
    之推定，揆諸首開法條規定及說明，仍不得免罰甚明，而其執禁行路肩之標示欠
    明，資為其善意及免罰之論據，顯無可採，而認本件違規事證明確，受處分人駕
    駛汽車行駛高速公路，違反不得在路肩上行駛之管制規定，堪予認定。從而，原
    處分機關依據首開法條規定，並審酌受處分人違規情節輕重，裁處罰鍰新臺幣五
    千元，並記違規點數一點，並無違誤，量罰亦甚妥適，並認受處分人異議為無理
    由，依道路交通案件處理辦法第十九條之規定駁回受處分人異議，核無不合。受
    處分人抗告意旨猶執前詞否認違規，而指摘原裁定不當，為無理由，應予駁回。
據上論斷，應依道路交通案件處理辦法第二十六條，刑事訴訟法第四百十二條，裁定
如主文。
中      華      民      國    九十一    年      五      月    三十一    日
                              臺灣高等法院刑事第十五庭
                                  審判長法  官  房  阿  生
                                        法  官  蔡  光  治
                                        法  官  雷  元  結
右正本證明與原本無異。
不得再抗告。
                                        書記官  汪  志  剛
中      華      民      國    九十一    年      六      月      五      日
